【裁判字號】    96,訴,1062
【裁判日期】    970630
【裁判案由】    違反森林法
【裁判全文】
臺灣嘉義地方法院刑事判決              96年度訴字第1062號
公  訴  人  臺灣嘉義地方法院檢察署檢察官
被      告  丙○○
選任辯護人  陳怡禎律師
            蔡碧仲律師
            張宗存律師
被      告  乙○○
上列被告等因違反森林法案件，經檢察官提起公訴（96年度偵字
第1960號），被告於本院行準備程序時就犯罪事實為有罪之陳述
，經本院合議庭裁定適用簡式審判程序，判決如下：
    主  文
丙○○於他人森林內，擅自墾殖、占用，累犯，處有期徒刑捌月
，減為有期徒刑肆月，如易科罰金，以新臺幣壹仟元折算壹日。
如附圖所示坐落嘉義縣境內阿里山事業區國有第一五○號、第一
八四號林班地內私設道路壹條（代號甲部分面積一百七十二平方
公尺、代號乙部分面積一百七十平方公尺），沒收之。
乙○○損壞保安林，足以生損害於公眾及他人，處有期徒刑壹年
，減為有期徒刑陸月，如易科罰金，以新臺幣壹仟元折算壹日。
    事  實
一、丙○○前因偽造文書案件，經本院簡易庭以九十二年簡字第
    三九二號判決判處有期徒刑六月，於民國九十二年五月三十
    日執行完畢；又其係嘉謚機電股份有限公司（下稱嘉謚公司
    ）之總經理，為該公司實際負責水電工程之人（名義負責人
    張鳳源），其於九十五年間，承包嘉義縣梅山鄉公所發包之
    「嘉義縣梅山鄉太和村一鄰等供水改善工程」後（下稱太和
    村供水改善工程），於九十五年十月二十八日，並將該工程
    中之鋼索架設（含配管固定）施工工程部分，以新臺幣（下
    同）六十三萬元代價轉包與乙○○。丙○○應知在他人森林
    內開闢林道，經須主管機關之同意始得為之，然其竟未經主
    管機關同意，即僱用不知情之陳俊言（已死亡，另經不起訴
    處分）以駕駛推土機剷墾之方式（上有石竹遭剷），於九十
    五年十月間某一日，擅自在行政院農業委員會林務局嘉義林
    區管理處（下稱嘉義林管處）所管理之阿里山事業區第一八
    四號林班地（非保安林地）上附圖代號甲部分、及第一五○
    號林班地（非保安林地）上附圖代號乙部分，墾殖設置共長
    約七十公尺、寬約三公尺之道路一條（代號甲部分面積一百
    七十二平方公尺、代號乙部分面積一百七十平方公尺）而占
    用之，供工作便道之用。
二、乙○○於承包上開鋼索架設工程後，因二座索道壩頭間之林
    木甚多，為求鋼索能順利架設，竟基於損壞保安林之犯意，
    於九十五年十月二十八日起至同年十二月五日止之工程期間
    內，接續以用電鏈鋸鋸斷之方式，將嘉義林管處所管理之阿
    里山事業區第一八八號林班地（水源涵養保安林）內之山黃
    麻、楠木及雜木（部分位於李建宏承租林班地內）共三十株
    （起訴書誤載為三十五株）予以砍伐損壞，足以生損害於嘉
    義林管處及李建宏。
三、嗣經於阿里山事業區第一八四號林班地使用之甲○○（承租
    人為張俊嘉）發現向嘉義林管處檢舉、及嘉義林管處工作人
    員林士雄、鄭明章、陳永瑞巡視發現，始經嘉義林管處報警
    查獲，並經太和村供水改善工程發包承辦人即嘉義縣政府職
    員田志強、承包上開工程設計監造之亞唐工程顧問有限公司
    （下稱亞唐公司）經理楊克文各提出如附表所示之物，經臺
    灣嘉義地方法院檢察署扣案。
四、案經嘉義市政府警察局第一分局報告臺灣嘉義地方法院檢察
    署檢察官偵查起訴。
    理  由
一、上揭事實一部分，業據被告丙○○於警詢及偵審時坦承不諱
    ，並有證人陳俊言、林士雄、鄭明章、陳永瑞、郭芳源、劉
    大旻、田志強、楊克文於警詢時證述明確，及證人鄭明章、
    陳永瑞、郭芳源、劉大旻、田志強、張鳳源於偵查中結證甚
    詳，並有施工處砍伐照片十五幀（警卷第52至56頁）、一五
    ○及一八四號林班地現場照片八幀（警卷第62至66頁）、九
    十五年十二月十九日林士雄及陳永瑞報告書（附有位置圖、
    毀損石竹調查表、相片）、九十五年十二月二十日鄭明章報
    告書（含被害林木座標位置圖、現場照片）、九十五年十二
    月十九日林士雄報告（附有照片三幀）、九十五年十二月二
    十日報告（附有被害林木調查表、被害竹類調查表、被害位
    置圖、照片）、嘉義林管處九十五年七月十一日嘉政字第09
    55106796號函（說明一五○林地非保安林地，見偵卷第38頁
    ）、嘉義林管處九十六年七月十九日嘉奮政字第0965404029
    號函、林地暫准使用租賃同意書、嘉義縣政府與嘉鎰機電股
    份有限公司工程契約、嘉義林管處九十七年一月九日嘉政字
    第975210033號函、九十七年二月二十二日嘉政字第0975101
    616號函及道路位置圖附卷可憑，復經本院履勘現場屬實，
    並會同嘉義縣竹崎地政事務所人員測量，並請嘉義林管處人
    員定位及設置四個標示樁，以利測量人員作成複丈成果圖，
    有本院勘驗筆錄（含勘驗照片）、嘉義林管處九十七年五月
    十六日嘉政字第0975105930號函及附件（標記樁影像圖、座
    標及現場照片）及嘉義縣竹崎地政事務所九十七年五月五日
    嘉竹地測法字第0970000114號函附複丈成果圖（即本件判決
    附圖）附卷可稽（本院卷第186至192頁、第216至221頁），
    綜上事證，被告丙○○自白確與事實相符，要屬無疑；本案
    事證明確，被告丙○○犯行，應堪認定。
二、上揭事實二部分，業據被告乙○○於警詢及偵審中坦承不諱
    ，並經證人丙○○、陳俊言、林士雄、鄭明章、陳永瑞、郭
    芳源、劉大旻、田志強、楊克文於警詢時證述明確，及證人
    鄭明章、陳永瑞、郭芳源、劉大旻、田志強、張鳳源於偵查
    中結證甚詳，並有施工處砍伐照片十五幀（警卷第57至61頁
    ）、九十五年十二月二十日鄭明章報告書及附件（含被害林
    木座標位置圖、定位點座標表、現場照片四十幀、被害木調
    查表、國有林產物明細表、李建宏阿里山區第188林班圖101
    租地造林被盜伐調查表）一份（警卷第73至84頁）、鋼索架
    設施工工程「工程承攬同意書」影本、阿里山事業區第一八
    八林班國有竹產物價格查定書、阿里山事業區第一八八林班
    地國有林產物處分價金查定書二份、柳杉計算表八張、一般
    樹種計算表二張、鋼索架設施工工程「工程承攬同意書」影
    本嘉義縣政府與嘉鎰機電股份有限公司工程契約、嘉義林管
    處九十七年一月九日嘉政字第975210033號函（本院卷第144
    頁）、九十七年二月二十二日嘉政字第0975101616號函及道
    路位置圖（本院卷第154至156頁）附卷可憑，又阿里山事業
    區一八八林班地，係屬水源涵養保安林（統一編號1804），
    有嘉義林管處保安林登記簿影本在卷可考（本院卷第267頁
    ），本件被告乙○○損壞之林木，依前揭嘉義林管處定位座
    標圖、定位座標表所載，雖共有楠木五株、雜木二十五株、
    山黃麻五株共三十五株（其中楠木一株、雜木五株位於李建
    宏一○一圖號租地內），然其中編號六、八、九座標部分之
    雜木二株、山黃麻三株並非位於保安林，故位於阿里山事業
    區一八八林班地保安林內而遭被告乙○○損壞之林木為三十
    株，亦有林務局傳真說明影本可稽（本院卷第268頁），綜
    上事證，被告乙○○自白確與事實相符，要屬無疑；本案事
    證明確，被告乙○○犯行，應堪認定。
三、按森林法第五十一條第一項於他人森林內擅自墾殖或占用，
    係刑法第三百二十條第二項之特別規定，該條項之犯行，屬
    竊佔性質，竊佔罪為即成犯，竊佔行為終了，犯罪即屬成立
    。核被告丙○○事實一部分所為，係犯森林法第五十一條第
    一項於他人森林內，擅自墾殖、占用之罪。核被告乙○○事
    實二部分所為，係犯森林法第五十四條損壞保安林罪。被告
    丙○○利用不知情之陳俊言犯前揭之罪，為間接正犯。又被
    告乙○○利用同一機會，在時空密接不可分情況，就損壞保
    安林罪構成事實，本於單一犯意接續進行數次損壞舉動，為
    一行為，屬接續犯而以一罪論。又被告丙○○前因偽造文書
    案件，經本院簡易庭以九十二年簡字第三九二號判決判處有
    期徒刑六月，於九十二年五月三十日執行完畢，有臺灣高等
    法院被告前案紀錄表附卷可按，其於有期徒刑執行完畢五年
    以內，故意再犯本案為有期徒刑以上之罪，為累犯，應依刑
    法第四十七條第一項規定，加重其刑。
四、爰審酌被告丙○○前有違反公平交易法、偽造文書經判處罪
    刑確定、被告乙○○前曾酒後駕車經判處罪刑之素行（有臺
    灣高等法院被告前案紀錄表可按）；其等為求工程施作之便
    而為墾殖、占用或損壞林木之動機及目的；其等剷平林木之
    手段；被告丙○○國中畢業、已婚、子女均成年、以承包水
    電工程為業，被告乙○○國中肄業、已婚、子女均成年、零
    工為業之生活狀況及智識程度；犯罪造成林木損壞、及林地
    遭不當墾伐；及被告丙○○犯後已坦承犯行，並補植石竹七
    十株、向嘉義林管處繳納分收價金九百二十四元，有該處九
    十七年六月二十五日嘉奮政字第第0975403441號函可憑（本
    院卷第266頁），並捐款十萬元至嘉義市國民中小學學生紓
    困助學金專戶，有匯款委託書一紙在卷可參（本院卷第265
    頁），被告乙○○則未賠償分文等犯後態度等一切情狀，量
    處如主文所示之刑，以示懲儆。
五、按犯罪在中華民國九十六年四月二十四日以前者，除本條例
    另有規定外，依下列規定減刑：一、死刑減為無期徒刑。二
    、無期徒刑減為有期徒刑二十年。三、有期徒刑、拘役或罰
    金，減其刑或金額二分之一。中華民國九十六年罪犯減刑條
    例第二條第一項定有明文。本件被告丙○○、乙○○上揭犯
    行均係在九十六年四月二十四日以前所為，復無不得減刑之
    例外情形，合於減刑條件，爰併諭知減得之刑及易科罰金之
    折算標準。
六、被告丙○○在附圖（即嘉義縣竹崎地政事務所複丈成果圖）
    所示坐落嘉義縣境內阿里山事業區國有第一五○號、第一八
    四號林班地內私設道路一條（代號甲部分面積一百七十二平
    方公尺、代號乙部分面積一百七十平方公尺），乃在地上施
    工使成為具有特定用途之設施，屬工作物，應依森林法第五
    十一條第六項規定沒收之。至扣案如附表所示之物，僅係嘉
    義縣政府承辦人員、亞唐公司所提出之物，均非被告二人所
    有、供前揭犯行所用之物，爰不為沒收宣告之諭知。
七、至於被告乙○○於嘉義林管處阿里山事業區第一八四林班地
    內（非保安林）損壞他人森林，及於阿里山事業區一八八林
    班地內損壞非保安林區域之林木，無森林法第五十四條適用
    ，併予敘明。
據上論斷，依刑事訴訟法第二百七十三條之一第一項、第二百九
十九條第一項前段，森林法第五十一條第一項、第六項，刑法第
十一條、第四十七條第一項、第四十一條第一項前段，中華民國
九十六年罪犯減刑條例第二條第一項第三款、第七條、第九條，
判決如主文。
本案經檢察官蔡彥守到庭執行職務
中    華    民    國    97    年    6     月    30    日
                  刑事第一庭    法  官  蔡廷宜
以上正本證明與原本無異。
如不服本判決，應於判決送達後十日內向本院提出上訴狀（應附
繕本）。告訴人或被害人如對於本判決不服者，應具備理由請求
檢察官上訴，上訴書狀依法應敘述具體理由，如未敘述具體上訴
理由者，應於上訴期間屆滿後二十日內補提理由書於本院，其上
訴期間之計算係以檢察官收受判決正本之日期為準。
中    華    民    國    97    年    6     月    30    日
                            書記官  林美足
附錄論罪法條全文：
森林法第五十一條
於他人森林或林地內，擅自墾殖或占用者，處6月以上5年以下有
期徒刑，得併科新台幣60萬元以下罰金。
前項情形致釀成災害者，加重其刑至二分之一；因而致人於死者
，處5年以上12年以下有期徒刑，得併科新台幣1百萬元以下罰金
，致重傷者，處3年以上10年以下有期徒刑，得併科新台幣80萬
元以下罰金。
第 1 項之罪於保安林犯之者，得加重其刑至二分之一。
因過失犯第1項之罪致釀成災害者，處1年以下有期徒刑，得併科
新台幣六十萬元以下罰金。
第 1 項未遂犯罰之。
犯本條之罪者，其墾殖物、工作物、施工材料及所使用之機具沒
收之。
森林法第五十四條第一項
毀棄、損壞保安林，足以生損害於公眾或他人者，處三年以下有
期徒刑、拘役或科新台幣三十萬元以下罰金。
附表：（一至四為田志強提出、五至六為楊克文提出）
一、嘉義縣政府、亞唐工程顧問有限公司、嘉義林管處、嘉謚機
    電股份有公司函文共十三張。
二、嘉義縣政府公差請示聯十二張
三、工程承攬同意書十一張
四、梅山鄉太和村供水改善工程勘測設計、監造工作書面十七張
五、太和村供水改善工程一本
六、太和村供水改善工程監工日報告一份


司法院資訊處製作；財團法人民間司法改革基金會備份。
